【裁判字號】    90,台上,1441
【裁判日期】    900314
【裁判案由】    違反毒品危害防制條例
【裁判全文】
最高法院刑事判決                                九十年度台上字第一四四一號
    上  訴  人  甲○○
右上訴人因違反毒品危害防制條例案件，不服台灣高等法院台中分院中華民國八十七
年十二月三日第二審判決（八十七年度上訴字第一○四八號，起訴案號：台灣台中地
方法院檢察署八十六年度偵字第四五一六號），提起上訴，本院判決如左：
    主  文
原判決關於非法販賣化學合成麻醉藥品部分撤銷，發回台灣高等法院台中分院。
    理  由
本件原判決撤銷第一審關於上訴人甲○○非法販賣化學合成麻醉藥品部分之科刑判決
，改判仍論處該上訴人以共同連續非法販賣化學合成麻醉藥品罪刑，固非無見。
惟查：(一)科刑之判決書，須將認定之犯罪事實詳記於事實欄，然後於理由內逐一說明
其所憑以認定之證據，以使事實與理由兩相一致，方為合法，倘事實欄已有及，而
理由內未加說明，是為理由不備，如理由內已加說明，而事實欄無此記載，則理由失
其依據，均足構成撤銷之原因。原判決於事實欄內認定「甲○○復另行起意，與不詳
姓名綽號『阿榮』、『大胖』之男子及另一名不詳姓名年輕男子共同基於圖利之概括
犯意，……以每包新台幣（下同）一千元之代價，連續在台中市○○區○○路二段一
七一號一○三室，非法販賣化學合成麻醉藥品安非他命予林憲樟四次」，但於判決理
由內對於上訴人以每包安非他命一千元之價格販賣予林憲樟，究竟如何獲取不法利益
，而有營利之意圖，並未說明其憑以認定之證據，自有違誤。(二)除刑事訴訟法有特別
規定外，已受請求之事項未予判決者，其判決當然違背法令，同法第三百七十九條第
十二款定有明文。原判決於事實欄內認定「林憲樟向警方供陳安非他命來源係購自持
用000－000000號呼叫器之『大胖』等人，並由林憲樟打000－0000
00號呼叫器並留代號『九九九』表示購買安非他命後，甲○○即應林憲樟之呼叫，
於同日（民國八十六年二月十七日）凌晨二時二十分許，駕駛車牌號碼ＮＨ－○八三
七號自用小客車前往上址為警查獲」，並於判決理由二、(四)內論說「雖被告於被查獲
時身上並未帶有安非他命前往，惟查由於販賣安非他命之犯罪查緝甚嚴，一般販賣者
已鮮置於身上當場銀貨兩訖，被告應是以先至林憲樟住處收款後才至他處取出安非他
命，再返回交付予林憲樟之方式買賣，以規避警方人員查緝之情狀買賣」。依上開事
實之記載與理由之說明，警員於八十六年二月十七日晨二時二十分許查獲上訴人時，
上訴人應已著手實施販賣安非他命之行為，而應成立非法販賣安非他命未遂罪。此部
分事實並為檢察官起訴之範圍。乃原判決對於此部分竟恝置不論，即有已受請求之事
項未予判決之當然違背法令。(三)有罪之判決書，應於理由內記載對於被告有利之證據
不採納之理由，刑事訴訟法第三百十條第二款定有明文。上訴人於偵查中主張：伊有
精神分裂症（見偵查卷第二十三頁）。復提出中國醫藥學院附設醫院診斷證明書，內
載「精神分裂症」（附偵查卷第三十四頁）。乃原判決對於上開有利於上訴人之證據
未予調查，亦未於判決理由內說明該項證據不予採信之理由，顯有調查未盡及判決理
由不備之違法。以上或為上訴意旨所指摘，或為本院得依職權調查之事項，應認原判
決關於非法販賣化學合成麻醉藥品部分有撤銷發回之原因。
據上論結，應依刑事訴訟法第三百九十七條、第四百零一條，判決如主文。
中      華      民      國     九十     年      三      月     十四     日
                              最高法院刑事第十二庭
                                  審判長法官  林  增  福
                                        法官  邵  燕  玲
                                        法官  吳  昆  仁
                                        法官  陳  世  雄
                                        法官  惠  光  霞
      右正本證明與原本無異
                                              書  記  官
中      華      民      國     九十     年      三      月    二十一    日


司法院資訊處製作；財團法人民間司法改革基金會備份。
